臺灣板橋地方法院刑事判決　　　　　　100年度訴緝字第131號
公　訴　人　臺灣板橋地方法院檢察署檢察官
被　　　告　吳幼雲
指定辯護人　本院公設辯護人吳天明
上列被告因偽造文書等案件，經檢察官認與該署檢察官提起公訴
之92年度偵字第3193號、第3227號、第3194號、第4708號、第53
03號、第5872號、第5798號、第5799號被告孫啟文等違反臺灣地
區與大陸地區人民關係條例等案件為相牽連案件，追加起訴（92
年度偵字第20465 號），本院判決如下：
    主  文
吳幼雲共同連續行使明知為不實之事項，而使公務員登載於職務
上所掌之公文書，足以生損害於公眾，處有期徒刑肆月，如易科
罰金，以銀元佰元即新臺幣玖佰元折算壹日。緩刑貳年。
    事  實
壹、吳幼雲係大陸地區人民，而孫啟文、藍秀玲、潘國平前以新
    臺幣3 萬元之對價，招攬臺灣地區男子以假結婚之方式，使
    大陸地區女子得以進入臺灣地區工作，吳幼雲明知上情，仍
    與孫啟文、藍秀玲、潘國平及林清海基於行使使公務員登載
    不實公文書之概括犯意聯絡，由孫啟文、潘國平、藍秀玲安
    排林清海前往大陸地區福建省福州市，於民國91年8 月9 日
    會同吳幼雲在福州市民政局辦理結婚登記，翌日向福州市公
    證處公證取得結婚證明書後，由林清海返臺持向財團法人海
    峽交流基金會驗證，再於同年月27日持驗證書及結婚證明書
    等文件，至臺北縣板橋市（改制為新北市板橋區）第一戶政
    事務所填具結婚登記申請書，申辦結婚登記，使該管承辦公
    務員形式審查後，將林清海與吳幼雲於91年8 月9 日結婚之
    不實事項，登載於職務上所掌戶籍登記簿冊之公文書，並核
    發戶籍謄本，足生損害於戶政機關對於戶籍登記管理之正確
    性。繼之再由林清海於同年月28日填具大陸地區人民進入臺
    灣地區保證書，出示前開登載不實結婚事項之戶籍謄本，向
    臺北縣政府警察局（改制為新北市政府警察局）板橋分局後
    埔派出所辦理對保手續，而為行使，足生損害於警察機關就
    其身分關係審核之正確性。林清海復於同年9 月2 日前往內
    政部警政署入出境管理局，填具大陸地區人民進入臺灣地區
    旅行證申請書，連同前述大陸地區人民進入臺灣地區保證書
    及登載不實結婚事項之戶籍謄本，持向承辦人員申請旅行證
    行使之，足生損害於境管機關對於大陸地區人民進入臺灣地
    區旅行證審核管理之正確性，承辦人員遂據以核發中華民國
    臺灣地區旅行證（許可證號：91入出字第33241918號），吳
    幼雲即於同年10月8 日持以進入臺灣地區。嗣經警於92年1
    月28日上午8 時30分許，在臺北縣板橋市○○路78巷7 之3
    號孫啟文、藍秀玲住處執行搜索，扣得林清海之護照1 本及
    附表所示孫啟文所有與吳幼雲共同犯罪使用之物，而循線查
    知上情（孫啟文、藍秀玲、潘國平、林清海均經判決有罪確
    定）。
貳、案經法務部調查局臺北縣調查站移送臺灣板橋地方法院檢察
    署檢察官偵查追加起訴。
    理  由
壹、按被告以外之人於審判外之言詞或書面陳述，除法律有規定
    者外，不得作為證據，刑事訴訟法第159 條第1 項定有明文
    。而被告以外之人於審判外之陳述，經當事人於審判程序同
    意作為證據，法院審酌該言詞陳述或書面陳述作成時之情況
    ，認為適當者，得為證據，則為同法第159 條之5 第1 項所
    明定。茲同案被告林清海於本院準備程序、證人周次郎於司
    法警察調查時之陳述，雖係被告吳幼雲以外之人於其本人之
    審判程序外之陳述，惟被告及辯護人於本院審判程序同意作
    為證據（見本院100 年7 月4 日審判筆錄），復經審酌渠等
    言詞陳述之情況，認為適當，均應認有證據能力。
貳、認定犯罪事實之證據及理由
一、上揭事實，業據被告於本院審理時坦承不諱，核與同案被告
    林清海於本院準備程序中供述之情節相符，並經證人周次郎
    於警詢時證述明確，且有大陸地區福建省福州市公證處出具
    之結婚證明書、財團法人海峽交流基金會驗證書、戶籍謄本
    、大陸地區人民進入臺灣地區保證書、大陸地區人民進入臺
    灣地區旅行證申請書、中華民國臺灣地區旅行證影本各1 件
    、被告入出境查詢資料等附卷可資佐證，及林清海之護照1
    件、附表所示物品扣案可資佐證，俱徵被告前揭不利於己之
    自白與事實相符。綜上，本案事證明確，被告犯行堪予認定
    。
二、按94年2 月2 日修正公布，95年7 月1 日施行之刑法第2 條
    第1 項：「行為後法律有變更者，適用行為時之法律。但行
    為後之法律有利於行為人者，適用最有利於行為人之法律。
    」之規定，係規範行為後法律變更所生新舊法律比較適用之
    準據法，於新法施行後，應適用新法第2 條第1 項之規定，
    為「從舊從輕」之比較（最高法院95年第8 次刑事庭會議決
    議意旨參照）。被告行為後，刑法第28條、第33條第5 款、
    第67條、第68條之規定，業於94年2 月2 日修正公布，同法
    第56條連續犯之規定則經刪除，並均自95年7 月1 日起施行
    。修正前刑法第28條規定：「二人以上共同實施犯罪之行為
    者，皆為正犯。」修正後刑法第28條則規定：「二人以上共
    同實行犯罪之行為者，皆為正犯。」修正後刑法第28條規定
    之共同正犯，基於個人責任原則及法治國人權保障，限於直
    接從事構成犯罪事實之行為者（含共謀共同正犯），排除「
    陰謀共同正犯」及「預備共同正犯」之類型，而被告係直接
    從事構成犯罪事實之行為，故修正前刑法第28條規定，對之
    尚無不利。次關於罰金刑之最低數額，修正前刑法第33條第
    5 款原規定罰金為銀元1 元（即新臺幣3 元）以上，其加減
    依修正前刑法第68條規定，僅加減最高度，修正後刑法第33
    條第5 款則規定罰金為新臺幣1000元以上，其加減依修正後
    刑法第67條規定，最高度及最低度同加減之，據此計算，修
    正後罰金刑最低數額及其加重之規定，對被告並非有利。又
    修正後刑法第56條連續犯之規定業經刪除，此雖非犯罪構成
    要件之變更，惟顯已影響行為人刑罰之法律效果，自屬法律
    變更，參酌最高法院95年第8 次刑事庭會議決議意旨，以適
    用修正前刑法第56條規定論以連續犯，對被告較為有利。是
    經綜合比較新舊法結果，以修正前刑法規定有利於被告，應
    依刑法第2 條第1 項前段規定，適用修正前之刑法規定。
三、核被告所為，係犯刑法第216 條、第214 條行使明知為不實
    之事項而使公務員登載於職務上所掌公文書罪。被告與林清
    海、孫啟文、藍秀玲、潘國平就上開犯行，有犯意之聯絡及
    行為之分擔，皆為共同正犯。被告明知為不實之事項而使公
    務員登載於職務上所掌公文書之低度行為，為行使該文書之
    高度行為所吸收，不另論罪。又被告前後二次行使明知為不
    實事項而使公務員登載於職務上所掌公文書之犯行（辦理對
    保手續及申請旅行證），時間緊接，手法相同，所犯為構成
    要件相同之罪，顯係基於概括犯意反覆實施，為連續犯，應
    依修正前刑法第56條規定論以一罪，並加重其刑。爰審酌被
    告與臺灣地區人民林清海假結婚，使公務員登載不實公文書
    後，持以行使，藉此入境臺灣地區工作，影響國家戶政、入
    出境審核、管理之正確性，應予非難，兼衡被告之素行、智
    識程度，其犯罪之動機、目的、手段，及被告犯罪後之態度
    等一切情狀，量處如主文所示之刑。至被告前開犯罪行為時
    間雖在96年4 月24日前，然被告前於94年12月7 日經本院以
    94年板院輔刑恕科緝字第921 號發布通緝，未於96年12月31
    日前自動歸案接受審判，迄100 年5 月23日始經緝獲，有前
    開通緝書、臺北市政府警察局中正第二分局南海路派出所刑
    案呈報單存卷為憑，依中華民國九十六年罪犯減刑條例第5
    條規定，不得減刑，併此敘明。
四、又被告行為後，刑法第41條規定亦於95年7 月1 日修正施行
    。修正前刑法第41條第1 項關於易科罰金之折算標準，規定
    以銀元1 元以上3 元以下折算1 日，並依罰金罰鍰提高標準
    條例第2 條規定，就其數額提高為100 倍，修正後刑法第41
    條第1 項則規定以新臺幣1000元、2000元或3000元折算1 日
    ，易科罰金，罰金罰鍰提高標準條例第2 條規定即不再適用
    。比較修正前後易科罰金之折算標準，以修正前之規定有利
    於被告，依刑法第2 條第1 項前段，應適用修正前刑法第41
    條第1 項前段規定，諭知易科罰金之折算標準。
五、末查，被告前未曾因故意犯罪在臺灣地區受有期徒刑以上刑
    之宣告，有臺灣高等法院被告前案紀錄表1 件可參，因短於
    思慮，初罹刑章，經此刑之宣告，應知所警惕，信無再犯之
    虞，本院因認所宣告之刑，以暫不執行為適當，併為緩刑2
    年之諭知，以勵自新。
六、扣案如附表所示之物，雖係共犯孫啟文所有，與被告共同犯
    罪使用，然其中編號1 、2 部分，業經法院諭知沒收並予執
    行在案，復非義務沒收之物，為避免日後執行之困擾，爰不
    再行宣告沒收。又扣案如附表編號3 所示孫啟文之臺灣居民
    來往大陸通行證及林清海之護照各1 本，核其性質係屬辦理
    入出境手續之合法證明文件，與本案犯罪事實並無密切而直
    接之關聯性，尚無沒收之必要，是亦不併予宣告沒收，附此
    敘明。
據上論斷，應依刑事訴訟法第299 條第1 項前段，刑法第2 條第
1 項前段、（修正前）第28條、（修正前）第56條、刑法第216
條、第214 條、（修正前）第41條第1 項前段、第74條第1 項第
1 款，刑法施行法第1 條之1 ，廢止前罰金罰鍰提高標準條例第
2 條，現行法規所定貨幣單位折算新臺幣條例第2 條，判決如主
文。
本案經檢察官鄭淑壬到庭執行職務。
中    華    民    國   100    年    7     月    18    日
                  刑事第十九庭  審判長法  官  許炎灶
                                      法  官  吳佳穎
                                      法  官  廖怡貞
以上正本證明與原本無異。
如不服本判決應於收受判決後10日內向本院提出上訴書狀，並
應敘述具體理由。其未敘述上訴理由者，應於上訴期間屆滿後
20日內向本院補提理由書（均須按他造當事人之人數附繕本）
「切勿逕送上級法院」。
                                      書記官  林惠齡
中    華    民    國   100    年    7     月    19    日
附錄本案論罪科刑法條全文：
中華民國刑法第216條
行使第210 條至第215 條之文書者，依偽造、變造文書或登載不
實事項或使登載不實事項之規定處斷。
中華民國刑法第214條
明知為不實之事項，而使公務員登載於職務上所掌之公文書，足
以生損害於公眾或他人者，處3 年以下有期徒刑、拘役或500 元
以下罰金。
┌──────────────────────────┐
│附表                                                │
├──┬────────────────┬──────┤
│編號│扣案物品                        │數量        │
├──┼────────────────┼──────┤
│1   │記事本（記載臺灣地區男子支用費用│4 本        │
│    │紀錄、聯絡電話等事項）          │            │
├──┼────────────────┼──────┤
│2   │筆記紙（記載臺灣地區男子支用費用│5 張        │
│    │紀錄、聯絡電話等事項）          │            │
├──┼────────────────┼──────┤
│3   │臺灣居民來往大陸通行證          │1 本        │
└──┴────────────────┴──────┘